【裁判字號】    97,易,48
【裁判日期】    970605
【裁判案由】    竊盜等
【裁判全文】
臺灣花蓮地方法院刑事判決                97年度易字第48號
公  訴  人  臺灣花蓮地方法院檢察署檢察官
被      告  甲○○
            丙○○
            丁○○
                      2號
            乙○○
共     同   曾泰源律師
選任辯護人
上列被告因竊盜等案件，經檢察官提起公訴（96年度偵字第3342
號、第3637號），被告於準備程序中就被訴事實為有罪之陳述，
由本院裁定進行簡式審判程序，並判決如下：
    主  文
甲○○結夥三人以上竊盜，處有期徒刑壹年捌月，緩刑參年，並
應於本案判決確定後參月內向花蓮縣政府收入總存款戶（即花蓮
縣政府公庫）支付新臺幣捌拾萬元。
丙○○、丁○○及乙○○結夥三人以上竊盜，各處有期徒刑壹年
，均緩刑貳年，並應於本案判決確定後參月內各向花蓮縣政府收
入總存款戶（即花蓮縣政府公庫）支付新臺幣壹拾萬元。
    事實及理由
一、本件犯罪事實及證據，除犯罪事實欄一、第2 行補充更正為
    「竟與丙○○、丁○○及乙○○基於意圖為自己不法所有及
    不法利益之包括犯意聯絡，‧‧‧」，最末第7 行之「竊佔
    」應更正為「堆置」；證據並所犯法條欄之證據清單編號一
    「花蓮縣政府96年6 月4日府地權字第09600824390號函及所
    附96年5 月30日會勘紀錄」應更正為「花蓮縣政府96年6月4
    日府地權字第09600824 39 0號函及所附96年5月31日會勘紀
    錄」，「花蓮縣鳳林地政事務所96年6月9日鳳地測字第0960
    003235號函及所附繫案基地所屬土地複丈成果圖」應更正為
    「花蓮縣鳳林地政事務所96年6月6日鳳地測字第0960003235
    號函及所附繫案基地所屬土地複丈成果圖」，並補充「被告
    甲○○、丙○○、丁○○及乙○○於本院準備程序及審理時
    之自白」之外，其餘均引用檢察官起訴書（如附件）之記載
    。
二、核被告甲○○、丙○○、丁○○及乙○○所為，均係犯刑法
    第321條第1項第4款之結夥3人以上之加重竊盜罪及同法第32
    0 條第2項之竊佔罪。其4人間就上開犯行，有犯意聯絡及行
    為分擔，是為共同正犯。又按數行為於同時同地或密切接近
    之時地實施，侵害同一之法益，各行為之獨立性極為薄弱，
    依一般社會健全觀念，在時間差距上，難以強行分開，在刑
    法評價上，以視為數個舉動之接續施行，合為包括之1 行為
    予以評價，較為合理，則屬接續犯，而為包括之一罪，最高
    法院86年台上字第3295號著有判例可資參照。查本件被告4
    人盜採砂石之位置、範圍大致相同，所持續侵害法益並無二
    致，應認其等盜採砂石之數行為相當密接，其各自獨立性極
    為薄弱，即便數次開採之時間係逐日進行而有所間斷，實無
    從加以割裂評價，參照前開判例意旨，自屬於接續犯，而為
    包括之1罪。再按被告4人於竊佔行為後（刑法第320條第2項
    之竊佔罪，為即成犯，於其竊佔行為完成時犯罪即成立，以
    後之繼續竊佔乃狀態之繼續，而非行為之繼續），刑法第55
    條後段關於牽連犯之規定，業於94年1月7日經立法院修正刪
    除，並自95年7月1日施行，則被告所犯上開之罪，因行為後
    新法業已刪除牽連犯之規定，此刪除雖非犯罪構成要件之變
    更，但顯已影響行為人刑罰之法律效果，自屬法律有變更，
    依新刑法第2條第1項前段規定，比較新、舊法結果，仍應適
    用較有利於被告之行為時法律即舊法論以牽連犯（最高法院
    95年第8次刑事庭會議決議參照）。是被告4人所犯上開加重
    竊盜罪及竊佔罪之間，復有目的方法之牽連關係，應依修正
    前刑法第55條後段規定，從1重之加重竊盜罪處斷。
三、爰審酌被告4 人均未曾受有期徒刑以上刑之宣告，素行良好
    ，惟其等於本件自始無開採土石權利，竟任意開挖竊取公有
    及私有土地上之砂石，並同時竊佔周圍鄰地堆置砂石，惡性
    不輕，復參酌其等犯罪之目的、動機、手段、開挖之數量、
    所造成之損害程度、各自參與之情節以及事發後已將其所盜
    挖之土石回填，且被告4 人於本院審理時已願據實坦承犯行
    ，犯後態度尚稱良好等一切情狀，各量處如主文所示之刑，
    以資儆懲。末查：被告4人於5年內均未曾受有期徒刑以上之
    宣告一節，有臺灣高等法院被告前案紀錄表1 份在卷可按，
    且其等於犯罪後業坦承犯行，深知悔悟，應係一時失慮而罹
    罪章，是以本院認其經此偵審程序之進行及罪刑之宣告後，
    當知警惕，應無再犯之虞，因認其等所宣告之刑，以暫不執
    行為適當，爰對被告甲○○併予宣告緩刑3 年，並應於判決
    確定後3 月內，向花蓮縣政府收入總存款戶（即花蓮縣政府
    公庫）支付新臺幣80萬元；以及對被告丙○○、丁○○及乙○○併予宣告緩刑2年，並應於判決確定後3月內，向花蓮縣
    政府收入總存款戶（即花蓮縣政府公庫）各支付新臺幣10萬
    元，以勵自新。至本件查獲時在現場之卡車、挖土機及剷裝
    車均未扣案，且依卷內證據亦無從認定係被告甲○○所有供
    本件犯罪所用之物，爰不另予宣告沒收，附此敘明。
四、依刑事訴訟法第299條第1項前段、第273條之1第1項、第310
    條之2 、第454條，刑法第2條第1項前段、第28條、第321條
    第1項第4款、第320條第2項、第74條第1項第1款、第2項第4
    款、修正前刑法第55條，刑法施行法第1條之1，判決如主文
    。
本案經檢察官許梨雯到庭執行職務。
中    華    民    國    97    年    6     月    5     日
                  刑事第三庭    法  官  楊仲農
上列正本證明與原本無異。
如對本判決不服，應於送達後10日內，向本院提出上訴狀（上訴
狀應記載具體上訴理由並應抄附繕本）告訴人或被害人如對於本
判決不服者，應具備理由請求檢察官上訴，其上訴期間之計算係
以檢察官收受判決正本之日期為準。
中    華    民    國    97    年    6     月    9     日
                                書記官
附錄本判決論罪之法律條文：
中華民國刑法第321條：
（加重竊盜罪）
犯竊盜罪而有左列情形之一者，處六月以上、五年以下有期徒刑
：
一、於夜間侵入住宅或有人居住之建築物、船艦或隱匿其內而犯
    之者。
二、毀越門扇、牆垣或其他安全設備而犯之者。
三、攜帶兇器而犯之者。
四、結夥三人以上而犯之者。
五、乘火災、水災或其他災害之際而犯之者。
六、在車站或埠頭而犯之者。
前項之未遂犯罰之。
中華民國刑法第320條：
（普通竊盜罪、竊佔罪）
意圖為自己或第三人不法之所有，而竊取他人之動產者，為竊盜
罪，處 5 年以下有期徒刑、拘役或 5 百元以下罰金。
意圖為自己或第三人不法之利益，而竊佔他人之不動產者，依前
項之規定處斷。
前二項之未遂犯罰之。


司法院資訊處製作；財團法人民間司法改革基金會備份。
